【裁判字號】    98,訴,929
【裁判日期】    980602
【裁判案由】    大陸人民條例等
【裁判全文】
臺灣板橋地方法院刑事判決               98年度訴字第929號
公  訴  人  臺灣板橋地方法院檢察署檢察官
被      告  乙○○
指定辯護人  本院公設辯護人  甲○○
上列被告因違反臺灣地區與大陸地區人民關係條例等案件，經檢
察官提起公訴（98年度偵緝字第289 號），本院判決如下：
    主  文
乙○○共同意圖營利，違反不得使大陸地區人民非法進入臺灣地
區之規定，處有期徒刑壹年捌月；又共同明知為不實之事項，而
使公務員登載於職務上所掌之公文書，足以生損害於公眾，處有
期徒刑肆月。應執行有期徒刑壹年拾月。緩刑參年，並應於判決
確定後參個月內向公庫支付新臺幣拾萬元。
    事  實
一、乙○○因生意失敗致經濟困窘，經廖國任（其此部分所涉違
    反臺灣地區與大陸地區人民關係條例等罪，前經本院以九十
    二年度訴字第二二七五號判處有期徒刑一年四月、四月，上
    訴後，經臺灣高等法院以九十七年度上訴字第五六九七號判
    決，就前者罪刑撤銷改判為有期徒刑三年四月，並駁回其他
    上訴，且與上開撤銷改判所處之刑，應執行有期徒刑四年確
    定）邀約以假結婚方式使大陸女子非法進入臺灣地區，經乙
    ○○應允後，其二人竟共同意圖營利，基於使大陸地區女子
    非法進入臺灣地區之犯意聯絡，由乙○○於九十五年十一月
    三十日，前往大陸地區福建省，與無結婚真意之大陸女子黃
    秋燕（福建省寧德市人；前經檢察官為職權不起訴處分確定
    ）辦理結婚手續，取得該上開縣市公證處核發之結婚公證書
    後，乙○○即先行返臺後，向財團法人海峽交流基金會（下
    稱海基會）辦理認證取得證明，使黃秋燕形式上取得乙○○
    配偶之地位，乙○○並至轄區內之派出所，由乙○○在「大
    陸地區人民進入臺灣地區保證書」（下稱保證書）上填具其
    與黃秋燕為夫妻關係之不實內容，承辦員警雖實質審核，惟
    未查明清楚，仍於上開保證書上簽註意見；乙○○並於九十
    六年一月一日至內政部警政署入出境管理局（現為內政部入
    出國及移民署，下簡稱移民署）填具大陸地區人民入出臺灣
    地區申請書，連同大陸地區之結婚證書及上述內容不實之大
    陸地區人民進入臺灣地區保證書，向移民署之承辦人員，申
    請黃秋燕進入臺灣探親之旅行證，經移民署承辦人員為實質
    審查後，因未能發覺黃秋燕與乙○○假結婚之實情，而憑以
    核發「中華民國臺灣地區入出境許可證」，使黃秋燕於九十
    六年八月七日進入臺灣地區。俟黃秋燕進入臺灣地區後，廖
    國任另與乙○○、黃秋燕，共同基於使公務員登載不實事項
    於職務上所掌公文書之犯意聯絡，由乙○○、黃秋燕依廖國
    任之指示，共同持前述不實之大陸公證結婚證明書、海基會
    認證之證明文件及大陸地區人民進入臺灣地區保證書等文件
    ，於九十七年一月八日前往臺北縣中和市戶政事務所，填具
    結婚登記申請書辦理結婚登記，使該戶政事務所承辦戶籍登
    記之公務員在形式審查後，將乙○○與黃秋燕結婚之不實事
    項登載於職務上所掌之戶籍登記簿之公文書，並據以核發內
    容登載不實之戶籍謄本，足以生損害於戶政機關對於戶政資
    料管理之正確性，乙○○因此自廖國任領取每月新臺幣（下
    同）三萬元共六個月合計十八萬元之報酬。嗣經警於九十七
    年一月二十五日下午六時許，持本院核發之搜索票至臺北縣
    中和市○○街六十二巷十六之五號四樓廖國任住處查獲廖國
    任及黃秋燕，而查悉上情。
二、案經臺北市政府警察局萬華分局移送臺灣板橋地方法院檢察
    署檢察官偵查起訴。
    理  由
一、證據能力部分：
    查被告乙○○及辯護人對於下列各項證據方法之證據能力均
    無意見，本院審酌各證據方法作成時之情況，認為並無不適
    當之情事，依刑事訴訟法第一百五十九條之五規定，均得作
    為證據，合先敘明。
二、認定犯罪事實所憑之證據及理由：
    上揭事實，業據被告乙○○於偵查及本院審理中均坦承不諱
    ，核與證人即偵查同案被告黃秋燕於警詢、偵查中供證之情
    節相符，並有黃秋燕之大陸地區人民入出臺灣地區申請書、
    乙○○及黃秋燕之內政部入出國及移民署面談紀錄、面談結
    果建議表、大陸地區人民資訊管理系統資料、乙○○之戶籍
    謄本、結婚登記申請書、中華人民共和國結婚公證書、財團
    法人海峽交流基金會證明等件在卷可稽，足認被告乙○○之
    自白，核與事實相符，堪予採信。本案罪證明確，被告犯行
    堪以認定，應依法論科。
三、論罪科刑：
(一)按臺灣地區與大陸地區人民關係條例第七十九條第一項對於
    違反同條例第十五條第一款所定不得使大陸地區人民非法進
    入臺灣地區之處罰，旨在防止大陸地區人民非法進入臺灣地
    區，以維護臺灣地區之安全與安定；所稱「非法」，自應從
    實質上之合法性予以判斷，凡評價上違反法秩序之方法，均
    屬「非法」。又參照行政程序法第一百十九條第一款、第二
    款規定，受益人以詐欺、脅迫或賄賂方法，使行政機關作成
    行政處分者；或對重要事項提供不正確資料或為不完全陳述
    ，致使行政機關依該資料或陳述而作成行政處分者，其信賴
    不值得保護。故在大陸地區通謀虛偽結婚，以不實之結婚證
    明辦理相關戶籍登記、入境等手續，憑以進入臺灣地區，其
    所持之入境許可文件雖係入出境主管機關所核發，形式上為
    合法，但因以詐欺方法而取得，即不具實質上之合法性，仍
    屬非法進入臺灣地區，最高法院九十四年度台上第一０六四
    號判決著有明文可參。
(二)被告乙○○與廖國任，共同意圖營利，以假結婚方式，使大
    陸女子黃秋燕進入臺灣地區之行為，核係犯違反臺灣地區與
    大陸地區人民關係條例第十五條第一款不得使大陸地區人民
    非法進入臺灣地區之規定，而犯同條例第七十九條第二項之
    罪；又被告乙○○依廖國任之指示，而與黃秋燕共同前往戶
    政事務所辦理結婚登記，使該戶政事務所承辦戶籍登記之公
    務員在形式審查後，將乙○○與黃秋燕結婚之不實事項登載
    於職務上所掌之戶籍登記簿之公文書，核係犯刑法第二百十
    四條使公務員登載不實文書罪。又被告乙○○與廖國任就所
    犯上開意圖營利使大陸地區人民非法進入臺灣地區罪部分，
    及被告乙○○與廖國任、黃秋燕就所犯上開使公務員登載不
    實文書罪部分，分別有犯意聯絡及行為分擔，皆為共同正犯
    。又審酌被告乙○○因生意失敗，經濟困窘，一時貪圖小利
    ，受廖國任之邀約，而以假結婚之方式，使大陸地區人民黃
    秋燕非法進入台灣地區，被告乙○○係擔任人頭丈夫，與一
    般專門安排大陸地區人民偷渡至臺灣地區者，從中獲取不法
    利益之情形尚屬有間，是就被告所犯情節觀之，實屬情輕法
    重，尚非全無可憫恕之處，雖科以法定最低刑度之刑，猶嫌
    過重，爰就被告所犯臺灣地區與大陸地區人民關係條例第七
    十九條第二項之罪部分，依刑法第五十九條之規定，酌予減
    輕其刑。被告乙○○所犯意圖營利使大陸地區人民非法進入
    臺灣地區罪、使公務員登載不實文書罪，犯意各別，行為互
    殊，應予分論併罰。至被告乙○○係於九十六年八月七日使
    黃秋燕非法進入臺灣地區，則其所犯意圖營利使大陸地區人
    民非法進入臺灣地區罪之犯罪結果在九十六年四月二十五日
    以後，自不得適用中華民國九十六年罪犯減刑條例減刑（參
    考司法院院解字第三五四○號解釋及最高法院七十年台非字
    第一三五號判例），附此敘明。爰審酌被告乙○○以假結婚
    之方式，使大陸地區人民非法進入臺灣地區，對於我國戶政
    及社會管理造成相當之危害，兼衡其犯罪之動機、目的、手
    段、所得利益，前無犯罪紀錄之素行（見卷附臺灣高等法院
    被告前案紀錄表），及其犯後坦承犯行，已有悔意之態度，
    暨其單親扶養子女、父母之家庭狀況（見卷附被告提出之最
    新之戶籍謄本、子女獎狀等資料）等一切情狀，分別量處如
    主文所示之刑，應定其應執行之刑，以資懲儆。
(三)查被告前未曾因故意犯罪受有期徒刑以上刑之宣告，有臺灣
    高等法院被告前案紀錄表在卷可按，因一時失慮，偶罹刑典
    ，事後已坦承犯行，深具悔意，經此刑之宣告後，應知警惕
    而無再犯之虞，本院因認暫不執行其刑為當，予以宣告緩刑
    ，用啟自新，併斟酌被告乙○○上開犯罪對社會秩序所造成
    之危害程度、其犯罪所得利益及家庭經濟狀況，認應命被告
    向公庫支付一定之金額為宜，爰依刑法第七十四條第二項第
    四款規定，命被告於本案判決確定後三個月內，應向公庫支
    付新臺幣拾萬元。至被告乙○○犯本罪所得之報酬共計十八
    萬元，並未扣案，衡情應已花用滅失，為免執行困難，爰不
    予宣告沒收；另扣案之年籍及教戰手冊四張、黃秋燕等資料
    卡四張，雖係共犯廖國任所有之物，但與被告被乙○○上開
    犯行並無直接關聯性，又扣案之0000000000號行
    動電話雖為偵查共同被告廖國任所有之物，然為其否認有供
    本件犯罪之用，復無其他積極證據足認與本件犯罪有何關聯
    ；而扣案之偵查同案被告江柏憲之護照、大陸通行證、扣案
    之黃秋燕使用之0000000000號行動電話一支等物
    ，亦無證據證明與被告乙○○上開犯行有何直接關聯性，故
    均不予宣告沒收，附此敘明。
據上論斷，應依刑事訴訟法第二百九十九條第一項前段，臺灣地
區與大陸地區人民關係條例第七十九條第二項、第十五條第一款
，刑法第十一條前段、第二十八條、第二百十四條、第五十九條
、第五十一條第五款、第七十四條第一項第一款、第二項第四款
，刑法施行法第一條之一，判決如主文。
本案經檢察官李巧菱到庭執行職務。
中    華    民    國    98    年    6     月    2    日
                  刑事第十二庭  審判長法  官  白光華
                                      法  官  曾淑娟
                                      法  官  楊志雄
以上正本證明與原本無異。
如不服本判決應於收受判決後10日內向本院提出上訴書狀，並
應敘述具體理由。其未敘述上訴理由者，應於上訴期間屆滿後
20日內向本院補提理由書（均須按他造當事人之人數附繕本）
「切勿逕送上級法院」。
                                      書記官  陳春銘
中    華    民    國    98    年    6     月    2     日
附錄本案論罪科刑法條全文：
刑法第214條：
明知為不實之事項，而使公務員登載於職務上所掌之公文書，足
以生損害於公眾或他人者，處3 年以下有期徒刑、拘役或500 元
以下罰金。
臺灣地區與大陸地區人民關係條例第15條第1款
下列行為不得為之：
一、使大陸地區人民非法進入臺灣地區。
臺灣地區與大陸地區人民關係條例第79條第1、2項
違反第15條第1 款規定者，處1 年以上7 年以下有期徒刑，得併
科新臺幣一百萬元以下罰金。
意圖營利而犯前項之罪者，處3 年以上10年以下有期徒刑，得併
科新臺幣五百萬元以下罰金。


司法院資訊處製作；財團法人民間司法改革基金會備份。
